---
output:
  html_document: default
  pdf_document: default
---
# Mise en place d’une stratégie pour l’analyse des données exomiques – application en recherche clinique  

```{r include.packages2, include=FALSE}
# This chunk ensures that the thesisdown package is
# installed and loaded. This thesisdown package includes
# the template files for the thesis.

if(!require(devtools))
  install.packages("devtools", repos = "http://cran.rstudio.com")
if(!require(thesisdown))
  devtools::install_github("ismayc/thesisdown")

library(thesisdown)
library(knitr)
library(tidyr)
library(dplyr)
library(data.table)
library(ggplot2)
library(stringi)
library(scales)

source("../../testr/R/manage_variants.R")
source("../../testr/R/variant_filtering.R")
source("../../testr/R/resume_data.R")
source("../../testr/R/plot_vep_results.R")

opts_knit$set(eval.after = c("fig.cap","fig.scap"))

knitr::opts_chunk$set(fig.align='center',echo=FALSE)

knitr::opts_knit$set(kable.force.latex = TRUE)

```

## Intro  

Comme vu précédemment, l'émergence du séquençage haut débit, avec notamment le WGS et le WES, a révolutionné les méthodes de recherche dans le cadre d'étude phénotype-génotype en permettant de manière rapide et à moindre coup le séquençage de la quasi totalité des gènes humains. Les causes de plusieurs centaines de pathologies ont pu être identifiées grâce à ces technique depuis leur premier succès pubilié en 2010 [@Ng].  Dès lors, l'analyse des données issues du séquençage est devenu la clef dans la réussite de ces études. 

Il existe de nombreux logiciels qui à partir des variants appelés effectuent les étapes d'annotation et de filtrage. C'est par exemple le cas d'Exomiser [TODO: insert ref and Exomiser describtion] ou encore de [TODO: insert at least one other soft]. La plupart de ces logiciels fonctionnent très bien, cependant tous prennent pour point de départ des variants appelés en amont. Ils ne contrôlent donc en aucune manière les étapes d'alignement et d'appel des variants. Or, comme il a été dit plus tôt, ces deux étapes constituent la bases de l'analyse [TODO insert ref] et les résultats

<!-- Ce chapitre décrit la constitution et l’utilisation d’un pipeline d’analyse des données de séquençage exomique et son utilisation dans le cadre de la recherche de mutations entrainant différents phénotypes d’infertilité. La difficulté des études génétiques visant à identifier des gènes pathogènes vient de l’abondance de variants rares chez tout un chacun et de la difficulté d’effectuer des tris efficaces et justes pour ne retenir que la ou les mutations causales. Thomas développe un pipeline se basant sur des outils existant mais permettant d’effectuer des tris successifs efficaces et pertinents   -->


Dans ce chapitre, je détaillerai les résultats de 4 articles dont je suis coauteur :  

1. [**Whole-exome sequencing of familial cases of multiple morphological abnormalities of the sperm flagella (MMAF) reveals new DNAH1 mutations**](#famdnah1) : [todo]
2. [**Homozygous mutation of PLCZ1 leads to defective human oocyte activation and infertility that is not rescued by the WW-binding protein PAWP**](#plcz) : Dans cet article j'ai, comme précédemment, effectué l'integralité des analyses bioinformatiques des données d'exomes effectués sur deux frères infertiles présentant des échecs de fécondation.  
3. [**SPINK2 deficiency causes infertility by inducing sperm defects in heterozygotes and azoospermia in homozygotes**](#spink2) : Dans cet article j'ai effectuer non seulement l'intégralité des analyses bioinformatiques des données d'exomes de deux frères infertiles présentant un phénotype d'azoospermie mais aussi séquencer en Sanger les séquences codantes du gène *SPINK2* pour une parie des 611 individus analyser ainsi que contribué à l'extraction de l'ARN testiculaire des souris pour l'analyse fonctionelle du gène *Spink2* sur le modèle murin.  
4. [****](#cohortemmah) : [todo]

## Résultats  

```{r all_coding_variants, cache=TRUE}

df_all_coding_variants <- fread("data/all_coding_variants_vep81.csv", sep = "\t", header = TRUE, showProgress = FALSE, verbose = FALSE)

```

### Description de la pipeline  

Notre pipeline d'analyse effectue l'ensemble des étapes allant de l'alignement des données jusqu'au filtrage des variants  

1. **L'alignement** : L'alignement des *reads* le long du génome de référence est effectué par le logiciel MAGIC [@Su2014]. Celui-ci l'intégralité pour l'ensemble des analyses en aval l'ensemble des *reads* dupliqués et / ou s'alignant à plusieurs zone du génome. Au cours de cette étape, MAGIC va produire également quatre comptages pour chaque position couverte du génome : R+, V+, R- et V- :  
    a. **R+ et R-** : Ces deux comptages correspondent au nombres de *reads* *forward* (+) et *reverse* (-) sur lesquels est observé l'allere de **référence** (R) à une position donnée.  
    b. **V+ et V-** : À l'inverse de R+ et R-, ces comptages correspondent au nombres de *reads* *forward* et *reverse* sur lesquels est observé un allele de **variant** (V) à une position donnée.  
2. **L'appel des variants** : Comme nous l'avons vu plus [tôt](#varcall), il est fortement conseillé d'effectuer l'appel des variants en tenant compte de l'aligneur choisi [@Nielsen2011, @DePristo2011, @Lunter2011]. C'est pourquoi, nous avons conçu notre propre algorithme d'appel des variants spécialement conçu pour l'analyse des données de MAGIC. Ainsi, l'appel des variants sera directement basé sur les quatre comptages vu précédement. Tout d'abord, les positions ayant une couverture < 10 sur l'un des deux *strands* sera considérée comme de faible qualité, celles aynant une couverture < 10 sur les deux *strands* seront exclus. Ensuite pour chaque variant, des appels indépendant seront effectués pour chaque *strand*. L'appel final sera une synthèse de ces deux appels où seul les cas où ces deux appels sont concordants seront considérés comme de bone qualité.    
3. **L'annotation** : Chaque variant retenu sera ensuite annoté tout d'abord par le logiciel *variant effect predictor* (VEP) [@McLaren2016] qui nous indiquera pour chaque variant l'impact que celui-ci aura sur la séquence codante de l'ensemble des transcrits qu'il chevauche. Suite à cela nous ajoutons, lorsque celle-ci est disponible, la fréquence du variant dans les bases de données ExAC [@Lek2016], ESP600 [@TODO] et 1000Genomes [@TODO] donnant ainsi une estimation de sa fréquence dans la population générale. De même, la particularité de cette pipeline est qu'elle conserve l'ensemble des variants identifiés dans les études effectués précédement permettant d'ajouter aux annotations la fréquences d'un variant chez les individus déjà séquencé et donc la fréquence d'un variant dans chaque phénotype étudié créant ainsi une base de données interne qui pourra servir de contrôle dans les études ulterieur. 
4. **Le filtrage des variants** : L'étape de filtrage est extremement importante si l'on souhaite analyser de manière efficace les données provenant de WES. C'est pourquoi elle occupe une place importante dans notre pipeline. L'intégralité des paramètres de cette étape peuvent être modifier par l'utilisateur de sorte à faire correspondre les critères de filtre aux bsoins de l'étude. Afin de rendre son utilisation le plus efficace possibe, nous avons souhaité définir des paramètres par défauts pertinent dans la plupart des étude de séquençage exomique de sorte que à moins que le contraire ne soit spécifié, seul les variants impactant les transcrits codant pour une protéine sont conservés. De même les variants synonymes ou affectant les séquences UTRs sont filtrés ainsi que les variants ayant une fréquence $\ge$ 1% dans les bases dans l'une des bases données (ExAC, ESP6500 ou 1KH). Aussi, pour un phénotype donné, l'ensemble des variants observés chez les individus étudiés présentant un phénotype différent sont de même enlevés de la liste finale.   

### Utilisation de la pipeline dans des cas familiaux :  

#### Description des familles 

Dans cette partie, je me concentre sur l'analyse bioinformztique des résultat du séquençage exomique 

1. *Fam azoo* : Pour cette étude, nous avons effectué un séquençage exomique de deux frères azoospermes (Az1 et Az2) issus d'un union consanguin puisque leurs parents sont cousin au deuxième degré. 
<!-- Comme nous avons pu le voir, l'[azoospermie](#infquant) est un phénotype d'infertilité masculine caractérisé par l'absence de spermatozoïde dans l'éjaculat. En 2017, notre équipe a publiée des résultats liant une mutation du gène *SPINK2* à ce phénotype. Pour cette étude, nous avons effectué un séquençage exomique de deux frères azoospermes (B1 et B2) issus d'un union consanguin puisque leurs parents sont cousin au deuxième degré (**Figure : **\@ref(fig:spink2tree)). Étant donné l'historique consanguin de cette famille nous avons emis l'hypothèse d'un phénotype à transmission autosomique recessif.  -->
2. *Fam fert fail* : PLCZ
3. *Fam MMAF 1-4* : DNAH1

#### Resultats des exomes  

```{r datafamaz, cache=TRUE}

df_fam_az <- fread("data/genotype_spink2.csv", sep = "\t", header = TRUE, showProgress = FALSE, verbose = FALSE) %>%
  gather(RUN, CALL, starts_with("Ghs")) %>%
  filter(CALL %in% c(2, 3, "b", "c")) %>%
  mutate(TYPE = if_else(stri_length(REF) == stri_length(ALT), "SNV", "Indel"), 
         STRAND = if_else(CALL %in% c(2, 3), "Both_strand", "Single_strand"),
         GENOTYPE = if_else(CALL %in% c(2, "b"), "Heterozygous", "Homozygous"),
         RUN = if_else(RUN == "Ghs44", "Az1", "Az2"),
         FAM = "AZ")

df_ctrl_az <- fread("data/genotype_not_azoo.csv", sep = "\t", header = TRUE, showProgress = FALSE, verbose = FALSE) %>%
  gather(RUN, CALL, starts_with("Ghs")) %>%
  filter(CALL %in% c(3, "c")) %>%
  select(-CALL)

nb_ctrl_az <- df_ctrl_az %>% resume_run(type ="nb")

```

```{r filterfamaz, cache=TRUE, include=FALSE}

maf_cutoff <- 0.01

df_az1 <- filter(df_fam_az, RUN == "Az1")
df_az2 <- filter(df_fam_az, RUN == "Az2")

df_filter_az <- variant_join(df_az1, df_az2, mode = "inner") %>% # keep 
  filter_genotype(het = FALSE) %>% 
  variant_join(df_ctrl_az, mode = "anti") %>%
  variant_join(df_all_coding_variants, mode = "inner") %>%
  filter(Consequence != "synonymous_variant",     # Filter variant considering their impact on transcript
         Consequence != "5_prime_UTR_variant",
         Consequence != "3_prime_UTR_variant",
         !grepl("NMD_transcript_variant",Consequence),
         !(grepl("tolerated",SIFT) & grepl("benign",PolyPhen))) %>%
  filter_frequence(cutoff = maf_cutoff) %>%
  select(-CADD_RAW)

df_passing_genes_az <- resume_gene(df_filter_az)

rm(df_ctrl_az, df_az1, df_az2)
gc()

```

```{r datafamff, cache=TRUE}

df_fam_ff <- fread("data/genotype_plcz.csv", sep = "\t", header = TRUE, showProgress = FALSE, verbose = FALSE) %>%
  gather(RUN, CALL, starts_with("Ghs")) %>%
  filter(CALL %in% c(2, 3, "b", "c")) %>%
  mutate(TYPE = if_else(stri_length(REF) == stri_length(ALT), "SNV", "Indel"), 
         STRAND = if_else(CALL %in% c(2, 3), "Both_strand", "Single_strand"),
         GENOTYPE = if_else(CALL %in% c(2, "b"), "Heterozygous", "Homozygous"),
         RUN = if_else(RUN == "Ghs113", "FF1", "FF2"),
         FAM = "FF")

df_ctrl_ff <- fread("data/genotype_not_fert_fail.csv", sep = "\t", header = TRUE, showProgress = FALSE, verbose = FALSE) %>%
  gather(RUN, CALL, starts_with("Ghs")) %>%
  filter(CALL %in% c(3, "c")) %>%
  select(-CALL)

nb_ctrl_ff <- df_ctrl_ff %>% resume_run(type = "nb")

```

```{r filterfamff, cache=TRUE, include=FALSE}

maf_cutoff <- 0.01

df_ff1 <- filter(df_fam_ff, RUN == "FF1")
df_ff2 <- filter(df_fam_ff, RUN == "FF2")

df_filter_ff <- variant_join(df_ff1, df_ff2, mode = "inner") %>% # keep 
  filter_genotype(het = FALSE) %>%
  variant_join(df_ctrl_ff, mode = "anti") %>%
  variant_join(df_all_coding_variants, mode = "inner") %>%
  filter(Consequence != "synonymous_variant",     # Filter variant considering their impact on transcript
         Consequence != "5_prime_UTR_variant",
         Consequence != "3_prime_UTR_variant",
         !grepl("NMD_transcript_variant",Consequence),
         !(grepl("tolerated", SIFT) & grepl("benign", PolyPhen))) %>%
  filter_frequence(cutoff = maf_cutoff) %>%
  select(-CADD_RAW)

df_passing_genes_ff <- resume_gene(df_filter_ff)

rm(df_ctrl_ff, df_ff1, df_ff2)
gc()

```

```{r datammaf1 , cache=TRUE, include=FALSE}

df_fam_mmaf1 <- fread("data/genotype_MMAF_fam1.csv", sep = "\t", header = TRUE, showProgress = FALSE, verbose = FALSE) %>%
  gather(RUN, CALL, starts_with("Ghs")) %>%
  filter(CALL %in% c(2, 3, "b", "c")) %>%
  mutate(TYPE = if_else(stri_length(REF) == stri_length(ALT), "SNV", "Indel"), 
         STRAND = if_else(CALL %in% c(2, 3), "Both_strand", "Single_strand"),
         GENOTYPE = if_else(CALL %in% c(2, "b"), "Heterozygous", "Homozygous"),
         RUN = if_else(RUN == "Ghs56", "MMAF1_1", "MMAF1_2"),
         FAM = "MMAF1")

df_ctrl_mmaf <- fread("data/genotype_not_MMAF.csv", sep = "\t", header = TRUE, showProgress = FALSE, verbose = FALSE) %>%
  gather(RUN, CALL, starts_with("Ghs")) %>%
  filter(CALL %in% c(3, "c")) %>%
  select(-CALL)


nb_ctrl_mmaf <- resume_run(df_ctrl_mmaf, type = "nb")

```

```{r filterfammmaf1, cache=TRUE, include=FALSE}

maf_cutoff <- 0.01

df_mmaf1_1 <- filter(df_fam_mmaf1, RUN == "MMAF1_1")
df_mmaf1_2 <- filter(df_fam_mmaf1, RUN == "MMAF1_2")

df_filter_mmaf1 <- variant_join(df_mmaf1_1, df_mmaf1_2, mode = "inner") %>% # keep 
  filter_genotype(het = FALSE) %>%
  

  variant_join(df_ctrl_mmaf, mode = "anti") %>%
  variant_join(df_all_coding_variants, mode = "inner") %>%
  filter(Consequence != "synonymous_variant",     # Filter variant considering their impact on transcript
         Consequence != "5_prime_UTR_variant",
         Consequence != "3_prime_UTR_variant",
         !grepl("NMD_transcript_variant",Consequence),
         !(grepl("tolerated", SIFT) & grepl("benign", PolyPhen))) %>%
  filter_frequence(cutoff = maf_cutoff) %>%
  select(-CADD_RAW)

df_passing_genes_mmaf1 <- resume_gene(df_filter_mmaf1)

```

```{r datammaf2, cache=TRUE, include=FALSE}

df_fam_mmaf2 <- fread("data/genotype_MMAF_fam2.csv", sep = "\t", header = TRUE, showProgress = FALSE, verbose = FALSE) %>%
  gather(RUN, CALL, starts_with("Ghs")) %>%
  filter(CALL %in% c(2, 3, "b", "c")) %>%
  mutate(TYPE = if_else(stri_length(REF) == stri_length(ALT), "SNV", "Indel"), 
         STRAND = if_else(CALL %in% c(2, 3), "Both_strand", "Single_strand"),
         GENOTYPE = if_else(CALL %in% c(2, "b"), "Heterozygous", "Homozygous"),
         RUN = if_else(RUN == "Ghs62", "MMAF2_1", "MMAF2_2"),
         FAM = "MMAF2")

```

```{r filterfammmaf2, cache=TRUE, include=FALSE}

maf_cutoff <- 0.01

df_mmaf2_1 <- filter(df_fam_mmaf2, RUN == "MMAF2_1")
df_mmaf2_2 <- filter(df_fam_mmaf2, RUN == "MMAF2_2")

df_filter_mmaf2 <- variant_join(df_mmaf2_1, df_mmaf2_2, mode = "inner") %>% # keep 
  filter_genotype(het = FALSE) %>%
  variant_join(df_ctrl_mmaf, mode = "anti") %>%
  variant_join(df_all_coding_variants, mode = "inner") %>%
  filter(Consequence != "synonymous_variant",     # Filter variant considering their impact on transcript
         Consequence != "5_prime_UTR_variant",
         Consequence != "3_prime_UTR_variant",
         !grepl("NMD_transcript_variant",Consequence),
         !(grepl("tolerated", SIFT) & grepl("benign", PolyPhen))) %>%
  filter_frequence(cutoff = maf_cutoff) %>%
  select(-CADD_RAW)

df_passing_genes_mmaf2 <- resume_gene(df_filter_mmaf2)


```

```{r datammaf3, cache=TRUE, include=FALSE}

df_fam_mmaf3 <- fread("data/genotype_MMAF_fam3.csv", sep = "\t", header = TRUE, showProgress = FALSE, verbose = FALSE) %>%
  gather(RUN, CALL, starts_with("Ghs")) %>%
  filter(CALL %in% c(2, 3, "b", "c")) %>%
  mutate(TYPE = if_else(stri_length(REF) == stri_length(ALT), "SNV", "Indel"), 
         STRAND = if_else(CALL %in% c(2, 3), "Both_strand", "Single_strand"),
         GENOTYPE = if_else(CALL %in% c(2, "b"), "Heterozygous", "Homozygous"),
         RUN = if_else(RUN == "Ghs63", "MMAF3_1", "MMAF3_2"),
         FAM = "MMAF3")

```

```{r filterfammmaf3, cache=TRUE, include=FALSE}

maf_cutoff <- 0.01

df_mmaf3_1 <- filter(df_fam_mmaf3, RUN == "MMAF3_1")
df_mmaf3_2 <- filter(df_fam_mmaf3, RUN == "MMAF3_2")

df_filter_mmaf3 <- variant_join(df_mmaf3_1, df_mmaf3_2, mode = "inner") %>% # keep 
  filter_genotype(het = FALSE) %>%
  variant_join(df_ctrl_mmaf, mode = "anti") %>%
  variant_join(df_all_coding_variants, mode = "inner") %>%
  filter(Consequence != "synonymous_variant",     # Filter variant considering their impact on transcript
         Consequence != "5_prime_UTR_variant",
         Consequence != "3_prime_UTR_variant",
         !grepl("NMD_transcript_variant",Consequence),
         !(grepl("tolerated", SIFT) & grepl("benign", PolyPhen))) %>%
  filter_frequence(cutoff = maf_cutoff) %>%
  select(-CADD_RAW)

df_passing_genes_mmaf3 <- resume_gene(df_filter_mmaf3)


```

```{r datammaf4, cache=TRUE, include=FALSE}

df_fam_mmaf4 <- fread("data/genotype_MMAF_fam4.csv", sep = "\t", header = TRUE, showProgress = FALSE, verbose = FALSE) %>%
  gather(RUN, CALL, starts_with("Ghs")) %>%
  filter(CALL %in% c(2, 3, "b", "c")) %>%
  mutate(TYPE = if_else(stri_length(REF) == stri_length(ALT), "SNV", "Indel"), 
         STRAND = if_else(CALL %in% c(2, 3), "Both_strand", "Single_strand"),
         GENOTYPE = if_else(CALL %in% c(2, "b"), "Heterozygous", "Homozygous"),
         RUN = if_else(RUN == "Ghs59", "MMAF4_1", 
                       if_else(RUN == "Ghs60", "MMAF4_2", "MMAF4_3")),
         FAM = "MMAF4")

```

```{r filterfammmaf4, cache=TRUE, include=FALSE}

maf_cutoff <- 0.01

df_mmaf4_1 <- filter(df_fam_mmaf4, RUN == "MMAF4_1")
df_mmaf4_2 <- filter(df_fam_mmaf4, RUN == "MMAF4_2")
df_mmaf4_3 <- filter(df_fam_mmaf4, RUN == "MMAF4_3")

df_filter_mmaf4 <- variant_join(df_mmaf4_1, df_mmaf4_2, mode = "inner") %>% 
  filter_genotype(het = FALSE) %>%
  variant_join(df_ctrl_mmaf, mode = "anti") %>%
  variant_join(df_all_coding_variants, mode = "inner") %>%
  filter(Consequence != "synonymous_variant",     # Filter variant considering their impact on transcript
         Consequence != "5_prime_UTR_variant",
         Consequence != "3_prime_UTR_variant",
         !grepl("NMD_transcript_variant",Consequence),
         !(grepl("tolerated", SIFT) & grepl("benign", PolyPhen))) %>%
  filter_frequence(cutoff = maf_cutoff) %>%
  select(-CADD_RAW)

df_passing_genes_mmaf4 <- resume_gene(df_filter_mmaf4)

rm(df_mmaf4_1, df_mmaf4_2, df_mmaf4_3)
gc()


```

Dans ce chapitre nous nous concentrerons sur l'analyses des résultats du séquençage exomique de [TODO: STOP HARDCODING FOLLOWING VALUES] 13 individus provenant de 6 familles distinctes. La première de ces famille (Famille Az) est composée de deux frères (Az1 et Az2) tout deux porteur d'un phénotype d'[azoospermie](#infquant) non-obstructive. La deuxième famille (famille FF) est elle composée de deux frères (FF1 et FF2) infertiles dont les spermatozoïdes ne parviennent pas à féconder les ovocytes. Les quatre dernières familles (MMAF1, MMAF2, MMAF3 et MMAF4) sont toutes composées de deux frères infertiles (sauf MMAF4 qui comprend trois frères) tous atteins d'un syndrome MMAF caractérisé par des anomalies morphologiques multiples au niveau du flagelle spermatique. Un séquençage exomique fût réalisé pour l'ensemble des individus de ces quatres familles. 

```{r}

df_seq <- data_frame(FAM = c("Az","FF","MMAF1","MMAF2","MMAF3","MMAF4"),
                     PHENOTYPE = c("Azoospermia","Fertilization failure","MMAF","MMAF","MMAF","MMAF"),
                     YEAR = c(2012,2014,2014,2014,2014,2014),
                     PLATFORM = c("Illumina HiSeq2000","Illumina HiSeq2000","Illumina HiSeq2000","Illumina HiSeq2000","Illumina HiSeq2000","Illumina HiSeq2000"),
                     PLACE = c("Mount Sinai Institut","Genoscope (Evry)","Genoscope (Evry)","Genoscope (Evry)","Genoscope (Evry)","Genoscope (Evry)"))


tab.name <- ""

kable(df_seq, col.names = c("Familly","Phenotype","Year","Plateform","Place"),caption = tab.name)







```





Pour l'ensemble des individus de ces quatre familles nous avons appliqué notre pipeline d'analyse de sorte à obtenir pour chaque patient une liste de SNV et d'indel avec leur génotype associé (**Figure : **\@ref(fig:resvarcall)). Parmi ces variants, nous avons filtrés l'ensemble de ceux chevauchant uniquement des transcrits annotés *NMD* (*non sense mediated decay*) par VEP qui représentent entre XXX et YYY (TODO)% des transcrits (**Figure : **\@ref(fig:nmdtranscripts)) afin de nous concentrer sur les variants ayant la plus forte probabilité d'avoir un effet sur une protéine. Chacun de ces variants a été confronté à une liste de variants homozygotes observés sur les individus sains ou présentant un phénotype différent des patients étudiés de notre bases de données interne (**Figure : **\@ref(fig:plotsamplectrl)). Cette 

```{r resvarcall, fig.cap=fig.info,fig.scap=fig.name,fig.width=7, cache=TRUE} 

fig.name <- "Comptage des SNVs et indels retrouvés par patients avec leur génotypes associés"
fig.description <- ""
fig.info <- paste(fig.name)

ggplot(rbind(df_fam_az,df_fam_ff,df_fam_mmaf1,df_fam_mmaf2,df_fam_mmaf3,df_fam_mmaf4), aes(RUN, fill = GENOTYPE)) +
  geom_bar(position = position_dodge()) +
  # geom_text(aes(label = ..count..), position = position_dodge(width = .9), vjust= 1, stat = "count") +
  scale_fill_discrete(name = "Genotype") +
  facet_grid(TYPE ~ FAM, scales = "free") + 
  xlab("Patient") +
  ylab("Count") + 
  theme(axis.title.x=element_blank(),
        axis.text.x=element_blank(),
        axis.ticks.x=element_blank())

```

```{r plotsamplectrl}

fig.name <- "Nombre d'individus dans chaque famille et taille de la cohorte contrôle utilisée dans l'analyse"
fig.description <- "Le diagramme en barre du haut montre la taille des cohorte contrôle utilisée pour chaque famille. Un individus \"contrôle\" peut être soit sain ou ne pas présenter le même phénotype que les individus de la famille analysée. Le diagramme du bas présente le nombre d'individus analysées dans chacune des familles. Chaque couleur correspond à une famille."
fig.info <- paste0(fig.name," : ",fig.description)

fam_lab = c("Fam Azoo", "Fam FF", "Fam MMAF1", "Fam MMAF2", "Fam MMAF3", "Fam MMAF4")
nb_sample <- c(resume_run(df_fam_az, type = "nb"), 
               resume_run(df_fam_ff, type = "nb"), 
               resume_run(df_fam_mmaf1, type = "nb"), 
               resume_run(df_fam_mmaf2, type = "nb"), 
               resume_run(df_fam_mmaf3, type = "nb"), 
               resume_run(df_fam_mmaf4, type = "nb"))

nb_ctrl <- c(nb_ctrl_az, nb_ctrl_ff,nb_ctrl_mmaf,nb_ctrl_mmaf,nb_ctrl_mmaf,nb_ctrl_mmaf)

df_sample_ctrl <- data_frame(FAM = fam_lab,
                 Sample = nb_sample,
                 Ctrl = nb_ctrl) %>% 
  gather(TYPE,NB,Sample:Ctrl)

ggplot(df_sample_ctrl, aes(FAM, NB, fill = FAM)) + 
  geom_bar(stat = "identity", position = "dodge") + 
  geom_text(aes(label = NB), position = position_dodge(width = .9), vjust = 1) +
  facet_grid(TYPE~., scale = "free") + 
  ylab("Number of individuals") + 
  scale_fill_discrete(name = "Familly") +
  theme(axis.title.x=element_blank(),
        axis.text.x=element_blank(),
        axis.ticks.x=element_blank())
```

```{r nmdtranscripts, fig.cap=fig.info,fig.scap=fig.name, cache=TRUE}

fig.name <- "Nombre de transcrits NMD et non NMD impacté par exomes"
fig.description <- "Chaque point représente un individu séquencé, la couleur et la forme du point dépend de la famille d'origine de l'individu"
fig.info <- paste0(fig.name," : ",fig.description)

df_mnd <- rbind(df_fam_az, df_fam_ff, df_fam_mmaf1, df_fam_mmaf2, df_fam_mmaf3, df_fam_mmaf4) %>% 
  variant_join(df_all_coding_variants, mode = "inner") %>%
  ungroup() %>%
    select(Consequence, RUN, FAM) %>%
    mutate(Is_NMD = grepl("NMD_transcript_variant", Consequence)) %>% 
    group_by(RUN) %>% mutate(N = n()) %>% 
    group_by(Is_NMD, RUN, FAM) %>%
    summarise(Nb = n(),
              N = mean(N)) 

ggplot(df_mnd,aes(Is_NMD,Nb)) + 
  geom_boxplot(alpha = .4, aes(fill = Is_NMD), outlier.size = 0) +
  geom_jitter(aes(col = FAM, shape = FAM), size = 3, position=position_jitter(0.3)) + 
  scale_x_discrete(labels = c("Not NMD transcripts", "NMD transcripts")) +
  scale_fill_discrete(guide = "none") + 
  scale_color_discrete(name = "Familly") +
  scale_shape_discrete(name = "Familly") +
  ylab("Count") + 
  theme(axis.title.x=element_blank())

# plot_nmd(rbind(df_fam_az,df_fam_ff) %>% variant_join(df_all_coding_variants, mode = "inner"), scale = "percent", display_value = TRUE) 

```

```{r remaininggenes, fig.cap=fig.info,fig.scap=fig.name, cache=TRUE,}

fig.name <- "Nombre de gènes passant l'ensemble des filtres par famille"
fig.description <- "Chaque point représente un individu séquencé, la couleur et la forme du point dépend de la famille d'origine de l'individu"
fig.info <- paste(fig.name)


df_remaining_gene <- rbind(df_filter_az %>% distinct(SYMBOL,FAM.x) %>% mutate(CAUSAL = TRUE),
           df_filter_ff %>% distinct(SYMBOL,FAM.x) %>% mutate(CAUSAL = TRUE),
           df_filter_mmaf1 %>% distinct(SYMBOL,FAM.x) %>% mutate(CAUSAL = FALSE),
           df_filter_mmaf2 %>% distinct(SYMBOL,FAM.x) %>% mutate(CAUSAL = TRUE),
           df_filter_mmaf3 %>% distinct(SYMBOL,FAM.x) %>% mutate(CAUSAL = FALSE),
           df_filter_mmaf4 %>% distinct(SYMBOL,FAM.x) %>% mutate(CAUSAL = FALSE)) %>%
  group_by(FAM.x, CAUSAL) %>%
  summarise(N = n())


ggplot(df_remaining_gene, aes(FAM.x, N)) + 
  geom_bar(stat = "identity", aes(fill = CAUSAL)) + 
  scale_y_continuous(limits = c(0,max(df_remaining_gene$N) + 1), breaks = seq(0,max(df_remaining_gene$N) + 1,2)) + 
  ylab("Count") + 
  theme(axis.title.x=element_blank()) + 
  scale_fill_discrete(name = "Causal variant?")

```

#### Etude d’une large cohorte de patients MMAF  {#cohortemmah}  

```{r mmafdata, cache=TRUE}

df_rvis <- fread("data/RVIS_Unpublished_ExAC_May2015.txt",sep = "\t",header = TRUE,data.table = FALSE) %>%
  dplyr::select(GENE = CCDS_r15,SCORE = `RVIS_ExAC_0.05%(AnyPopn)`) %>%
  mutate(SYMBOL = GENE,
         RVIS_PERCENTILE = percent_rank(SCORE)) %>%
  dplyr::select(-SCORE) %>%
  na.omit()

df_mmaf_all <- fread("data/genotype_MMAF.csv", sep = "\t", header = TRUE, showProgress = FALSE, verbose = FALSE) %>%
  gather(RUN, CALL, starts_with("Ghs")) %>%
  filter(CALL %in% c(2, 3, "b", "c")) %>%
  mutate(TYPE = if_else(stri_length(REF) == stri_length(ALT), "SNV", "Indel"),
         STRAND = if_else(CALL %in% c(2, 3), "Both_strand", "Single_strand"),
         GENOTYPE = if_else(CALL %in% c(2, "b"), "Heterozygous", "Homozygous"))

df_mmaf_annotated <- variant_join(df_mmaf_all, df_all_coding_variants, mode = "inner") 

df_filter_mmaf_all <- df_mmaf_all %>%
  filter_genotype(het = FALSE) %>%
  variant_join(df_ctrl_mmaf, mode = "anti") %>%
  variant_join(df_all_coding_variants, mode = "inner") %>%
  filter(Consequence != "synonymous_variant",     # Filter variant considering their impact on transcript
         Consequence != "5_prime_UTR_variant",
         Consequence != "3_prime_UTR_variant",
         !grepl("NMD_transcript_variant",Consequence),
         !(grepl("tolerated", SIFT) & grepl("benign", PolyPhen))) %>%
  filter_frequence(cutoff = maf_cutoff) %>%
  select(-CADD_RAW)

df_passing_filter_mmaf_genes <- distinct(df_filter_mmaf_all, SYMBOL,CHR,POSITION,REF,ALT) %>%
       select(Chromosome = CHR, Position = POSITION,`Reference allele` = REF,`Alterated allele` = ALT,Gene=SYMBOL)

nb_run_per_passing_gene <- df_filter_mmaf_all %>%
  distinct(SYMBOL,RUN) %>%
  group_by(SYMBOL) %>%
  summarise(N = n())

```

```{r aaa, cache=TRUE}


df_variants_mmaf_nb_view <- df_mmaf_all %>%
  filter(!is.na(REF)) %>%
  distinct(CHR,POSITION,REF,ALT,TYPE,RUN) %>%
  group_by(CHR,POSITION,REF,ALT,TYPE) %>%
  summarise(N = n(),TIME = "Before filtering")

df_var_mmaf <- df_filter_mmaf_all %>% distinct(CHR,POSITION,REF,ALT,TYPE,RUN) %>% group_by(TYPE,RUN) %>% summarise(N = n())

df_nb_view <- df_filter_mmaf_all %>% distinct(CHR,POSITION,REF,ALT,TYPE,RUN) %>% group_by(CHR,POSITION,REF,ALT,TYPE) %>% summarise(N = n(), TIME = "After filtering")

ggplot(df_mmaf_annotated, aes(RUN)) +
  geom_bar(aes(fill = IMPACT), position = position_dodge()) +
  scale_fill_discrete(name = "VEP impact prediction", guide=FALSE) +
  xlab("") +
  ylab("Count") +
  facet_grid(IMPACT ~ GENOTYPE, scales = "free")

ggplot(df_var_mmaf,aes("",N)) +
  geom_boxplot(aes(fill = TYPE), outlier.size = -1) +
  facet_wrap(~TYPE,scales = "free") +
  geom_jitter(position=position_jitter(0.2))

ggplot(df_nb_view,aes(N)) +
  geom_bar(aes(fill = TYPE)) +
  geom_text(aes(label = ..count..), position = position_stack(vjust = 1), stat= "count") +
  facet_grid(TYPE~.,scales = "free") +
  scale_fill_discrete(guide = "none") +
  ylab("Count") +
  xlab("Nb of patient sharing a same variant")

ggplot(df_variants_mmaf_nb_view,aes(N)) +
  geom_bar(aes(fill = TYPE)) +
  # geom_text(aes(label = ..count..), position = position_stack(vjust = 1), stat= "count") +
  facet_grid(TYPE~.,scales = "free") +
  scale_fill_discrete(guide = "none") +
  ylab("Count") +
  xlab("Nb of patient sharing a same variant")

ggplot(nb_run_per_passing_gene,aes(N)) +
  geom_bar() +
  ylab("Nb of Gene") +
  xlab("Nb of patient sharing a variant on the same gene") +
  scale_x_continuous(breaks = c(1:15)) + 
  geom_text(aes(label = ..count..),  position = position_dodge(width = .9), vjust = -.25, stat= "count")


```


```{r}

# <!--     b. Liste complète des gènes avec 2 variants tronquants --> 

# df_filter_het_mmaf <- df_variants_mmaf %>%
#   inner_join(df_all_coding_variants, by = c("CHR", "POSITION", "REF", "ALT")) %>%
#   
#   
#   
#   filter(GENOTYPE == "Heterozygous",
#          IMPACT == "HIGH",
#          !grepl("NMD_transcript_variant",Consequence),
#          !(grepl("tolerated",SIFT) & grepl("benign",PolyPhen)),
#          is.na(ExAC_AF) | ExAC_AF <= maf_cutoff,
#          is.na(ESP) | ESP <= maf_cutoff,
#          is.na(`1KG`) | `1KG` <= maf_cutoff) %>%
#   anti_join(df_not_mmaf, by = c("CHR", "POSITION", "REF", "ALT")) %>%
#   select(-CADD_RAW) %>%
#   left_join(df_rvis, by = "SYMBOL") %>%
#   filter(is.na(RVIS_PERCENTILE) | RVIS_PERCENTILE <= .9)
# 
# two_var_gene <- df_filter_het_mmaf %>% 
#   group_by(Feature,RUN) %>% 
#   mutate(NVGP = n()) %>% 
#   filter(NVGP >= 2) %>% 
#   ungroup() %>% 
#   distinct(SYMBOL,Feature,NVGP) %>% 
#   group_by(SYMBOL) %>% 
#   summarise(NVGP = max(NVGP))

```

<!-- 1. Les nouveaux gènes candidats évidents   -->
<!-- 2. L’efficacité diagnostique    -->
<!-- 3. L’analyse individuelle   -->
<!--     a. Les mutations dans les gènes identifiés   -->
<!--     b. Liste complète des gènes avec 2 variants tronquants --> 
<!--     c Liste complète des gènes avec deux variants dont un tronquant   -->
<!--     d. Liste des  gènes avec 2 variants intronique ou faux-sens/synonymes avec un score élevé UMD-predictor ou HSF.   -->
<!--     e. Liste des gènes avec un variant hétérozygote tronquant   -->











