`r if(knitr:::is_latex_output()) '\\appendix'`

`r if(!knitr:::is_latex_output()) '# (APPENDIX) Appendix {-}'` 

#  Mutations in DNAH1, which Encodes an Inner Arm Heavy Chain Dynein, Lead to Male Infertility from Multiple Morphological Abnormalities of the Sperm Flagella  {#dnah12014}

Ben Khelifa M^\*^, Coutton C^\*^, Zouari Raoudha, **Karaouzène T**, Rendu J, Bidart M, Yassine S, Pierre V, Delaroche J, Hennebicq S, Grunwald D, Escalier D, Pernet-Gallay K, Jouk PS, Thierry-Mieg N, Touré A, Arnoult C, Ray PF

American Journal of Human Genetics, Janvier 2014  

^\*^ Co-premiers auteurs

\newpage

\includepdf[pages=-]{bib/DNAH1_2014.pdf}

\newpage


\newpage

# Tables des variants restant après application des filtres pour les cas familliaux 

```{r tabmmaf1, cache=TRUE, dependson="dfrecapmmaf"}

caption <- "Liste des variants ayant passé l'ensemble des filtres pour les deux fères P1 et P2 de la famille MMAF1"

df_filter_fam %>% ungroup %>% mutate(`HGVSc, HGVSp` = paste0(na.replace(HGVSc, ".")," ; ", na.replace(HGVSp, "."))) %>% filter(FAM == "MMAF1", CANONICAL == "YES") %>% 
  select(SYMBOL, `HGVSc, HGVSp`, Consequence) %>%  
  distinct() %>%
  kable(format = "latex",
        booktabs = TRUE,
        longtable = TRUE,
        caption = caption) %>% 
  add_header_above(c(" ", "Variant impact" = 2))

```

```{r tabmmaf2, cache=TRUE, dependson="dfrecapmmaf"}

caption <- "Liste des variants ayant passé l'ensemble des filtres pour les deux fères P3 et P4 de la famille MMAF1"

df_filter_fam %>% ungroup %>% mutate(`HGVSc, HGVSp` = paste0(na.replace(HGVSc, ".")," ; ", na.replace(HGVSp, "."))) %>% filter(FAM == "MMAF2", CANONICAL == "YES") %>% 
  select(SYMBOL, `HGVSc, HGVSp`, Consequence) %>%  
  distinct() %>%
  kable(format = "latex",
        booktabs = TRUE,
        longtable = TRUE,
        caption = caption) %>% 
  add_header_above(c(" ", "Variant impact" = 2))

```

```{r tabmmaf3, cache=TRUE, dependson="dfrecapmmaf"}

caption <- "Liste des variants ayant passé l'ensemble des filtres pour les deux fères P5 et P6 de la famille MMAF3"

df_filter_fam %>% ungroup %>% mutate(`HGVSc, HGVSp` = paste0(na.replace(HGVSc, ".")," ; ", na.replace(HGVSp, "."))) %>% filter(FAM == "MMAF3", CANONICAL == "YES") %>% 
  select(SYMBOL, `HGVSc, HGVSp`, Consequence) %>%  
  distinct() %>%
  kable(format = "latex",
        booktabs = TRUE,
        longtable = TRUE,
        caption = caption) %>% 
  add_header_above(c(" ", "Variant impact" = 2))

```

```{r tabmmaf4, cache=TRUE, dependson="dfrecapmmaf"}

caption <- "Liste des variants ayant passé l'ensemble des filtres pour les deux fères P8 et P9 de la famille MMAF4"

df_filter_fam %>% ungroup %>% mutate(`HGVSc, HGVSp` = paste0(na.replace(HGVSc, ".")," ; ", na.replace(HGVSp, "."))) %>% filter(FAM == "MMAF4", CANONICAL == "YES") %>% 
  select(SYMBOL, `HGVSc, HGVSp`, Consequence) %>%  
  distinct() %>% 
  kable(format = "latex",
        booktabs = TRUE,
        longtable = TRUE,
        caption = caption) %>% 
  add_header_above(c(" ", "Variant impact" = 2))

```

\newpage

```{r tabmmaf5, cache=TRUE, dependson="dfrecapmmaf"}

caption <- "Liste des variants ayant passé l'ensemble des filtres pour le patient P10 de la famille MMAF5"

df_filter_fam %>% ungroup %>% mutate(`HGVSc, HGVSp` = paste0(na.replace(HGVSc, ".")," ; ", na.replace(HGVSp, "."))) %>% filter(FAM == "MMAF5", CANONICAL == "YES") %>% 
  select(SYMBOL, `HGVSc, HGVSp`, Consequence) %>%  
  distinct() %>% 
  kable(format = "latex",
        booktabs = TRUE,
        longtable = TRUE,
        caption = caption) %>% 
  add_header_above(c(" ", "Variant impact" = 2))

```

# Table des variants retrouvés sur le gène *PATL2*


```{r tabpatl2, dependson="dfbigmmaffilter", cache=TRUE}

caption <- "Table des variants retrouvés sur le gène *PATL2*"

df_patl2 <- bind_rows(df_ovo_filter, df_ovo_filter_het) %>%
  filter(SYMBOL == "PATL2") %>%
  filter(CANONICAL == "YES") %>%
  mutate(CALL = substr(CALL, start=1, stop=4),
         HGVSc = na.replace(HGVSc, "."),
         HGVSp = na.replace(HGVSp, "."),
         ExAC_AF = na.replace(ExAC_AF, "."),
         ESP = na.replace(ESP, "."),
         `1KG` = na.replace(`1KG`, "."),
         `ExAC ; ESP ; 1KG` = paste(ExAC_AF, ESP, `1KG`, sep = " ; "),
         `HGVSc, HGVSp` = paste(HGVSc, HGVSp, sep = " ; ")) %>%
  select(Patient = RUN, Gene = SYMBOL, Geno = CALL, `HGVSc, HGVSp`, Consequence)

   kable(df_patl2  %>%  select(-Gene) %>% arrange(desc(Geno), Patient, `HGVSc, HGVSp`),
     format = "latex",
          booktabs = TRUE,
          longtable = TRUE,
          caption = caption) %>%
  add_header_above(c(" " = 2, "Variant impact" = 2))

```

\newpage


# Table des variants retrouvés sur le gène *DNAH1*  

```{r tabdnah1, dependson="dfbigmmaffilter", cache=TRUE}

caption <- "Table des variants retrouvés sur le gène *DNAH1*"

df_dnah1 <- bind_rows(df_bigmmaf_filter, df_bigmmaf_filter_het) %>%
  filter(SYMBOL == "DNAH1") %>%
  filter(CANONICAL == "YES") %>%
  mutate(CALL = substr(CALL, start=1, stop=4),
         HGVSc = na.replace(HGVSc, "."),
         HGVSp = na.replace(HGVSp, "."),
         ExAC_AF = na.replace(ExAC_AF, "."),
         ESP = na.replace(ESP, "."),
         `1KG` = na.replace(`1KG`, "."),
         `ExAC ; ESP ; 1KG` = paste(ExAC_AF, ESP, `1KG`, sep = " ; "),
         `HGVSc, HGVSp` = paste(HGVSc, HGVSp, sep = " ; ")) %>%
  select(Patient = RUN, Gene = SYMBOL, Geno = CALL, `HGVSc, HGVSp`, Consequence, `ExAC ; ESP ; 1KG`)

   kable(df_dnah1  %>%  select(-Gene) %>% arrange(desc(Geno), Patient, `HGVSc, HGVSp`),
     format = "latex",
          booktabs = TRUE,
          longtable = TRUE,
          caption = caption) %>%
  landscape() %>%
  add_header_above(c(" " = 2, "Variant impact" = 2, "Variant frequency"))

```

\newpage

# Table des variants retrouvés sur le gène *CFAP43*  

```{r tabcfap43, dependson="dfbigmmaffilter", cache=TRUE}

caption <- "Table des variants retrouvés sur le gène *CFAP43*"

df_dnah1 <- bind_rows(df_bigmmaf_filter, df_bigmmaf_filter_het) %>%
  filter(SYMBOL == "CFAP43") %>%
  filter(CANONICAL == "YES") %>%
  mutate(CALL = substr(CALL, start=1, stop=4),
         HGVSc = na.replace(HGVSc, "."),
         HGVSp = na.replace(HGVSp, "."),
         ExAC_AF = na.replace(ExAC_AF, "."),
         ESP = na.replace(ESP, "."),
         `1KG` = na.replace(`1KG`, "."),
         `ExAC ; ESP ; 1KG` = paste(ExAC_AF, ESP, `1KG`, sep = " ; "),
         `HGVSc, HGVSp` = paste(HGVSc, HGVSp, sep = " ; ")) %>%
  select(Patient = RUN, Gene = SYMBOL, Geno = CALL, `HGVSc, HGVSp`, Consequence, `ExAC ; ESP ; 1KG`)

   kable(df_dnah1  %>%  select(-Gene) %>% arrange(desc(Geno), Patient, `HGVSc, HGVSp`),
     format = "latex",
          booktabs = TRUE,
          longtable = TRUE,
          caption = caption) %>%
  landscape() %>%
  add_header_above(c(" " = 2, "Variant impact" = 2, "Variant frequency"))

```

\newpage

# Table des variants retrouvés sur le gène *CFAP44*  


```{r tabcfap44, dependson="dfbigmmaffilter", cache=TRUE}

caption <- "Table des variants retrouvés sur le gène *CFAP44*"

df_dnah1 <- bind_rows(df_bigmmaf_filter, df_bigmmaf_filter_het) %>%
  filter(SYMBOL == "CFAP44") %>%
  filter(CANONICAL == "YES") %>%
  mutate(CALL = substr(CALL, start=1, stop=4),
         HGVSc = na.replace(HGVSc, "."),
         HGVSp = na.replace(HGVSp, "."),
         ExAC_AF = na.replace(ExAC_AF, "."),
         ESP = na.replace(ESP, "."),
         `1KG` = na.replace(`1KG`, "."),
         `ExAC ; ESP ; 1KG` = paste(ExAC_AF, ESP, `1KG`, sep = " ; "),
         `HGVSc, HGVSp` = paste(HGVSc, HGVSp, sep = " ; ")) %>%
  select(Patient = RUN, Gene = SYMBOL, Geno = CALL, `HGVSc, HGVSp`, Consequence, `ExAC ; ESP ; 1KG`)

   kable(df_dnah1  %>%  select(-Gene) %>% arrange(desc(Geno), Patient, `HGVSc, HGVSp`),
     format = "latex",
          booktabs = TRUE,
          longtable = TRUE,
          caption = caption) %>%
  landscape() %>%
  add_header_above(c(" " = 2, "Variant impact" = 2, "Variant frequency"))

```
